【裁判字號】    97,台上,6385
【裁判日期】    971211
【裁判案由】    常業詐欺
【裁判全文】
最高法院刑事判決            九十七年度台上字第六三八五號
上  訴  人  甲○○
選任辯護人  許雅芬律師
上列上訴人因常業詐欺案件，不服台灣高等法院台南分院中華民
國九十七年十月二日第二審更審判決（九十七年度重上更(四)字第
八五號，起訴案號：台灣台南地方法院檢察署九十年度偵字第六
五四五號、第八九八九號），提起上訴，本院判決如下：
    主  文
上訴駁回。
    理  由
按刑事訴訟法第三百七十七條規定：上訴於第三審法院，非以判
決違背法令為理由不得為之；是提起第三審上訴，應以原判決違
背法令為理由，係屬法定要件；如果上訴理由書狀並未依據卷內
訴訟資料具體指摘原判決不適用何種法則或如何適用不當，或所
指摘原判決違法情事顯與法律規定得為第三審上訴理由之違法情
形不相適合時，均應認其上訴為違背法律上之程式，予以駁回。
本件原判決撤銷第一審關於上訴人甲○○部分之科刑判決（原判
決主文第一項漏載：「關於甲○○部分」，惟第一審判決中黃進
雄部分業經原法院前審判刑確定，原判決上開漏載，於判決結果
並不影響），改判仍論處上訴人共同常業詐欺罪刑（處有期徒刑
七月，減為有期徒刑三月又十五日。牽連犯行使偽造私文書罪；
下同）。已詳敘其認定所憑之證據及認定之理由；自形式上觀察
，原判決並無違背法令之情形。上訴人之上訴意旨略稱：(一)原判
決認定上訴人有共同參與本件犯行，但同案被告周俊雄（經判刑
確定）於偵查中及原法院前審審理中一再供稱上訴人常和黃進雄
（經判刑確定）在一起，但並未參與本件犯行等語，同案被告黃
進雄於第一審及原法院前審審理中亦供稱上訴人係重度智障者，
沒有能力參與犯罪，沒有涉入本案，伊僅拿生活費給上訴人，上
訴人對伊犯行不知情，在上訴人身上查扣之偽造信用卡係其為警
查獲時，臨時塞在上訴人身上等語，原判決就上開有利於上訴人
之供述，未說明何以不足採納之理由，有理由不備之違法。(二)原
判決僅以在上訴人及黃進雄住處查扣被害人甄家駿身分證一張，
即認上訴人有參與原判決事實欄二、所載之盜領甄家駿存款之犯
行，亦有理由不備之違法等語。
惟查：原判決以上訴人於警詢、偵查中之部分自白，證人黃進雄
於警詢之供述，證人周俊雄於警詢、第一審及原法院前審審理中
之供述，證人吳鈺珠於警詢之供述，證人即原判決事實欄一所載
之被害人吳國禎、姚書聖等人於警詢之供述，證人即原判決事實
欄二所載之被害人甄家駿之妻吳良慧於警詢之供述，證人即世華
商業銀行新竹分行（下稱世華銀行新竹分行）職員郭懿諄於警詢
之供述，卷附之中國信託商業銀行、台新商業銀行等發卡銀行提
供之冒名掛失案消費明細資料、偽簽被害人署押之消費簽單、世
華銀行新竹分行取款憑條、行政院衛生署嘉南療養院之鑑定函等
證據資料，詳為說明上訴人有本件共同常業詐欺犯行之認定理由
，並就上訴人辯稱其係重度智障，並無能力參與本件犯行等語，
予以指駁說明。經核俱與卷內資料相符，原判決並無理由不備之
違法。又原判決已依上訴人於警詢、偵查中之部分自白及綜合卷
內證據資料，詳為說明上訴人雖屬重度智障，但僅係精神耗弱之
人，其有參與本件犯行之理由，是證人周俊雄於偵查中及原法院
前審審理中供稱上訴人並未參與本件犯行、證人黃進雄於第一審
及原法院前審審理中供稱上訴人係重度智障，無能力參與本件犯
行各等語，均不足以推翻原判決所為之上開認定，原判決雖就此
未特別於理由內逐一指駁，亦難謂有理由不備之違法。另原判決
於理由欄乙、貳、二，綜合卷內周俊雄於第一審及原法院前審審
理中之供述、證人吳良慧、郭懿諄於警詢之供述及扣案偽造之甄
家駿身分證等證據，說明其認定上訴人有共同參與盜領甄家駿存
款之理由，亦無判決理由不備可言。上訴意旨(一)(二)無非係徒憑己
見，就原審採證認事之適法職權行使及原判決已說明之事項，再
為事實上之爭執，俱非適法之上訴理由。綜上，應認上訴人關於
常業詐欺部分之上訴違背法律上之程式，予以駁回。又本件得上
訴之常業詐欺部分，其上訴為不合法，本院由程序上予以駁回，
對於牽連所犯之竊盜罪、行使偽造之特種文書罪等部分，屬刑事
訴訟法第三百七十六條第一款、第二款之案件，不得上訴於第三
審法院，自無從適用審判不可分原則，併為實體上審判，此部分
之上訴不合法，併予駁回。
據上論結，應依刑事訴訟法第三百九十五條前段，判決如主文。
中    華    民    國  九十七  年   十二   月   十一   日
                      最高法院刑事第八庭
                          審判長法官  林  永  茂
                                法官  吳  昆  仁
                                法官  蘇  振  堂
                                法官  林  立  華
                                法官  陳  祐  治
      本件正本證明與原本無異
                                      書  記  官
中    華    民    國  九十七  年   十二   月   十八   日
                                                     Ｒ


司法院資訊處製作；財團法人民間司法改革基金會備份。
